【裁判字號】    91,易,438
【裁判日期】    920227
【裁判案由】    恐嚇取財
【裁判全文】
臺灣宜蘭地方法院刑事判決                          九十一年度易字第四三八號
    公  訴  人  臺灣宜蘭地方法院檢察署檢察官
    被      告  乙○○  男  二.
    選任辯護人  吳振東律師
右列被告因恐嚇取財案件，經檢察官提起公訴（九十一年度偵字第一０二二號），本
院判決如左：
    主  文
乙○○連續意圖為自己不法之所有，以恐嚇使人將本人之物交付，未遂，處有期徒刑
參月，如易科罰金以參佰元折算壹日。緩刑貳年。
    事  實
一、乙○○於九十年二月服役期間發生車禍後即出現幻聽、幻視、衝動性高，並有自
    殺行為之情形，並因而於九十年九月間提前退伍，嗣即有憂鬱情緒，易焦躁不安
    ，且有妄想（被跟蹤、被監聽）、幻覺（多人吵鬧、看到鬼）等精神病症狀，屬
    妄想型精神分裂症病患，判斷力及抽象思考力有退化情形。乙○○與甲○○原為
    論及婚嫁之男女朋友關係，嗣於九十年六、七月間分手，分手後，乙○○與甲○
    ○仍保持聯絡，嗣乙○○得悉甲○○另結交男友後，心情不佳，即心生不滿，其
    心智狀態更顯不穩定，因而對外界事物之判斷及自由決定意思之能力，較普通人
    之平均程度，顯然減退，其精神狀態達於精神耗弱之程度，衝動控制力薄弱，竟
    萌生基於意圖為自己不法所有之概括犯意，自民國九十一年二月中旬起至同年三
    月二十八日下午九時許止，連續以所有號碼為0000000000號行動電話
    ，撥打至甲○○所有號碼為0000000000號行動電話多次，向甲○○恐
    嚇稱：「這是公定價格，價格你殺價過，上次你答應多少就是多少，要不然就不
    用講了，所以我就說地球是圓的，機會是大家有的，如再給我殺價，我會抓狂‧
    ‧‧‧」、「你星期日要搬走，如不搬走你命不保，我跟你講用你生命做保證‧
    ‧‧到時候你家人會打電話給你說家裡被人開槍了‧‧‧我是要效果跟錢，我要
    你跟那男孩離開，要不然跟你在一起除非心臟要很有力，他如果硬要跟你在一起
    ，我會把他押走‧‧‧要不然我跟你講現金新台幣（下同）五萬，我晚上會叫人
    過去拿，事後再聯絡，而再跟那個人分開，照我的話作就不會出事，反正是我叫
    人去收錢，我沒有出面，我就會沒事，有事的是妳」等語，致甲○○心生畏懼，
    後因經甲○○再三敷衍，嗣並報警處理，乙○○因而未能得逞。
二、案經甲○○訴由宜蘭縣警察局羅東分局報請臺灣宜蘭地方法院檢察署檢察官偵查
    起訴。
    理  由
一、訊據被告乙○○固坦承於右揭時地打電話給告訴人甲○○之事實，惟矢口否認有
    何恐嚇取財之犯行，辯稱：之前伊與告訴人為男女朋友關係，伊多次拿錢給告訴
    人，分手後告訴人至台北工作，就知其另交男友，是告訴人自己告知伊的，伊還
    是與告訴人做朋友，也會買東西給她，九十一年二、三月間有施用安非他命，意
    識不是很清楚，不記得打電話給告訴人說過什麼話，但伊對告訴人另結交男友認
    為大家好聚好散沒有生氣，伊不可能恐嚇告訴人云云。惟查，右揭犯罪事實，業
    據告訴人甲○○於警訊、偵查、本院訊問及審理中指訴歷歷，又被告所有號碼為
    0000000000號行動電話與告訴人所有號碼為0000000000號
    行動電話於九十一年三月八日及九日兩日通話次數相當密集，尤其被告於九十一
    年三月十日凌晨一時三十三分許及同年月十三日凌晨一時二十七分許、一時三十
    分許、一時三十二分許均有連續發話至告訴人行動電話之紀錄，有臺灣大哥大股
    份有限公司上開被告0000000000號行動電話雙向通聯資料查詢資料及
    和信電訊股份有限公司0000000000號門號通聯紀錄各一份附於偵查卷
    可稽，核與告訴人於警訊、偵查及本院訊問時所述：去年十月伊與被告關係尚良
    好，在今年農曆過年後被告就對伊不好了，被告經常在半夜二、三點電話騷擾，
    要伊去找被告或打電話予被告，如果要分手，就要拿現金五萬元才可解決，若不
    從，就要開槍把伊及伊男友做掉等語大致相符，復有電話錄音帶乙捲及電話譯文
    一份在卷以資佐證。再佐以告訴人與被告原為論及婚嫁之男友朋友，分手後仍保
    持聯絡，並維持普通朋友之關係，告訴人並陳稱：以前與被告關係良好，被告均
    會自願拿錢予伊等情，衡情若非告訴人深受被告言語恐嚇威脅，豈會不顧兩人先
    前之男女朋友之良好關係而報警，因而被告前開所辯，顯係卸責之詞，不足採信
    。是本件事證明確，被告犯行堪以認定。
二、被告及辯護人辯護意旨另以：被告罹有精神病，於行為時達於精神耗弱之狀態等
    語，經本院向財團法人蘭陽仁愛醫院、羅東聖母醫院調取被告於精神科診治之資
    料，發現被告確陸續因失眠焦躁不安而至上開醫院門診治療，有財團法人蘭陽仁
    愛醫院被告病歷、羅東聖母醫院被告病歷各一份附卷足憑。另經本院將被告送請
    財團法人羅許基金會羅東博愛醫院作精神鑑定結果，認「（精神狀態檢查）楊員
    體型壯碩、外觀尚正常，意識清楚，目前生活尚可自理，但有明顯的憂鬱情緒，
    易焦躁不安，也有白天躺床，出現無力感的情形：：：目前判斷力及抽象思考力
    有退化的情形：：：（心理衡鑑）：：：注意力較不集中：：：  人際互動有困
    難，情緒較不穩定，：：有精神分裂症患者的圖形表現傾向。（結論）楊員在過
    去二年內，陸續出現妄想、幻覺等精神病症，且伴隨有憂鬱的臨床表現，目前可
    能的精神科診斷為妄想型精神分裂症，安非他命所致之器質性精神病及藥物性憂
    鬱症，均可能影響其社會功能及行為舉止，應積極戒藥及治療，楊員之心智狀態
    ，若在沒有使用安非他命時，應至少為精神耗弱：：：：  」，此有該院九十一
    年十二月十三日（九十一）羅博醫字第一二０一二八號函及精神鑑定報告書一份
    在卷可按。足見被告於行為時已陷於精神耗弱之狀況。
三、核被告乙○○所為，係犯刑法第三百四十六條第三項、第一項恐嚇取財未遂罪。
    其先後多次犯行，時間緊接，犯罪構成要件相同，顯係基於概括犯意而為，應依
    連續犯規定論以一罪，並依法加重其刑。又被告基於恐嚇取財之犯意，已著手實
    施前開恐嚇取財行為之實行而不遂，為未遂犯，應依刑法第二十六條前段未遂犯
    規定減輕其刑。又被告在過去二年內，陸續出現妄想、幻覺等精神病症，且伴隨
    有憂鬱的臨床表現，精神科診斷為妄想型精神分裂症，安非他命所致之器質性精
    神病及藥物性憂鬱症，此均影響其社會功能及行為舉止，被告之心智狀態，在未
    使用安非他命時，應至少為精神耗弱之程度，此有財團法人羅許基金會羅東博愛
    醫院九十一年十二月十三日（九十一）羅博醫字第一二０一二八號函及精神鑑定
    報告書一份在卷可按，已如前述，足見被告於行為時確已達於精神耗弱之程度，
    合依刑法第十九條第二項規定減輕其刑，並先依連續犯規定加重後遞減之。爰審
    酌被告係因受前女友再結交男友之刺激一時衝動始罹此罪、犯罪之動機、目的、
    手段尚非劇烈、惡性非重、對告訴人造成生活及心理上之恐懼、害怕及犯罪後態
    度等一切情狀，量處如主文所示之刑，並諭知易科罰金之折算標準。又被告未曾
    受有期徒刑以上刑之宣告，此有台灣高等法院檢察署刑案紀錄簡覆表可查，被告
    經此偵審程序，應知所警惕而無再犯之虞，現告訴人亦當庭表示願原諒被告，本
    院認對其所宣告之刑，以暫不執行為適當，爰併宣告緩刑二年，以啟自新。
據上論斷，應依刑事訴訟法第二百九十九條第一項前段，刑法第五十六條、第三百四
十六條第三項、第一項、第二十六條前段、第十九條第二項、第四十一條第一項、第
七十四條第一款，罰金罰鍰提高標準條例第一條前段、第二條，判決如主文。
本案經檢察官賴慶祥到庭執行職務
中      華      民      國    九十二    年      二      月    二十七    日
                                        臺灣宜蘭地方法院刑事第二庭
                                            法  官  林  惠  玲
右正本證明與原本無異。
如不服本判決，應於判決送達後十日內向本院提出上訴狀( 應附繕本 )。
                                            書記官  吳  慧  芳
中      華      民      國    九十二    年      三      月    三        日
附錄本案論罪科刑法條全文
刑法第三百四十六條第一項、第三項
 (單純恐嚇罪)
意圖為自己或第三人不法之所有，以恐嚇使人將本人或第三人之物交付者，處六月以
上五年以下有期徒刑，得併科一千元以下罰金。
前二項之未遂犯罰之。


司法院資訊處製作；財團法人民間司法改革基金會備份。
